臺灣臺北地方法院民事裁定　　　　　　　　　　　　　九十一年度訴字第六０八號
　　原　　　告　惟達電股份有限公司
　　法定代理人　翁樸山
　　訴訟代理人　張喜順
　　　　　　　　蔡朝安律師
　　複　代理人　幸大智律師
　　　　　　　　朱瑞陽律師
　　　　　　　　周竹君律師
　　被　　　告　英商維京群島商亞視科技股份有限公司台灣分公司
　　法定代理人　雷必傑
　　訴訟代理人　熊克茲律師
　　　　　　　　馬志平律師
　　　　　　　　黃建隆律師
當事人間請求返還所有物事件，本院裁定如左：
    主      文
原告之訴及假執行之聲請均駁回。
訴訟費用由原告負擔。
    理      由
一、本件原告起訴主張略以：原告與被告間因合作關係，訂有技術及行銷合作契約書
    、技術合作契約書、產品研發及行銷合作契約書，並無償借貸如附表所示之機器
    予被告使用。合作事項結束後，經原告於民國（下同）九十年八月二十一日發函
    催告返還其儀器設備，被告竟不願返還，為此依民法第七百六十七條規定，請求
    返還如附表所示之機器。又兩造於契約中雖訂有仲裁條款，惟系爭契約已於八十
    九年八月一日終止，本件機器交付被告無償使用，係基於事實上之合作關係而來
    ，並非基於契約關係，原告自無於英國先行提出仲裁之義務，被告主張妨訴抗辯
    ，自無足採。被告則以：兩造於產品研發及合作行銷契約書第七條就系爭法律關
    係訂有仲裁協議，該條明定：「雙方謹此同意，任何因本契約而生之爭執，任一
    方均不得訴諸司法程序尋求解決。凡是上述之爭執，均應以仲裁方式解決：(1)若
    是由維達電股份有限公司（即原告）提付仲裁，應依據當時有效之國際商務仲裁
    協會規則在英國為之，…。」本件係因契約所生之爭議，應有仲裁約款之適用。
    鈞院前於九十一年十一月七日以裁定命原告於該裁定送達後三十日內，依兩造簽
    訂之產品研發及行銷合作契約書第七條規定，於英國提付仲裁，惟原告迄未依該
    裁定所定之期間內，於英國提付仲裁，爰主張妨訴抗辯，並請求依仲裁法第四條
    第二項之規定，裁定駁回原告之訴等語為辯。
二、按仲裁協議，如一方不遵守，另行提起訴訟時，法院應依他方聲請裁定停止訴訟
    程序，並命原告於一定期間內提付仲裁。但被告已為本案之言詞辯論者，不在此
    限。原告逾前項期間未提付仲裁者，法院應以裁定駁回其訴。仲裁法第四條第一
    項前段、第二項定有明文。
三、經查，本院前認除財產編號H-001940、F-006095、F00-2975、R-000781號機器係
    在八十九年八月八日交付外，餘均在系爭契約有效期間內即八十九年八月一日前
    交付，至於八十九年八月八日後交付之機器，仍屬原契約終止後延續之合作關係
    ，故認應屬由系爭契約所生之爭議，仍應以仲裁方式解決，並於九十一年十一月
    七日以裁定命原告於該裁定送達後三十日內，依兩造簽訂之產品研發及行銷合作
    契約書第七條規定，於英國提付仲裁。原告提起抗告，惟經臺灣高等法院九十二
    年度抗字第五九號、最高法院九十二年度台抗字第二八五號、臺灣高等法院九十
    二年度抗更一字第一○四號、最高法院九十三年度台抗字第一○四號裁定，認為
    原法院以當事人間之契約訂有仲裁條款者，該條款之效力，應獨立認定，其契約
    縱不成立、無效或經撤銷、解除、終止，不影響仲裁條款之效力，於契約因期限
    屆滿而消滅之情形，亦應解為有其適用。又認為原法院以當事人爭議是否屬仲裁
    協議之範圍，非僅以原告主張之訴訟標的為判斷之標準，並應斟酌該訴訟標的與
    其原因事實之關係，再抗告人（即原告）交付系爭儀器設備予相對人（即被告）
    ，尚難認與系爭契約無關，再抗告人得否請求相對人返還系爭儀器設備，係因系
    爭契約所發生之爭議，自屬仲裁協議之範圍，被告為妨訴抗辯並無不合，應予准
    許。爰以裁定維持本院所為之裁定（即本院於九十一年十一月七日所為之裁定）
    ，駁回原告之再抗告而告確定。然查原告自九十三年三月十六日收受前述最高法
    院九十三年度台抗字第一○四號裁定後，迄未將本案於英國提付仲裁等情，業經
    原告於本院九十三年四月十六日調查筆錄中所自承，揆諸仲裁法第四條第二項規
    定，應予駁回。
四、綜上論結，本件原告之訴不合法，並依仲裁法第四條第二項、民事訴訟法第二百
    四十九條第一項第六款、第九十五條、第七十八條，裁定如主文。
中　　　華　　　民　　　國　　九十三　　年　　四　　　月　　三十　　　　日
                              民事第二庭法    官  黃雯惠
右正本係照原本作成。
如不服本裁定應於送達後十日內向本院提出抗告狀。
中　　　華　　　民　　　國　　九十三　　年　　四　　　月　　三十　　　　日
                                        書 記 官  林玗倩
